【裁判字號】    89,台上,4143
【裁判日期】    890713
【裁判案由】    殺人
【裁判全文】
最高法院刑事判決                              八十九年度台上字第四一四三號
    上訴人  甲○○
右上訴人因殺人案件，不服台灣高等法院高雄分院中華民國八十九年五月四日第二審
判決（八十九年度上重訴字第六號，起訴案號：台灣高雄地方法院檢察署八十八年度
偵字第二二八五五號），提起上訴，本院判決如左：
    主  文
上訴駁回。
    理  由
本件原判決認定上訴人甲○○與吳淑蕙係夫妻之家庭成員關係，已結婚十餘年，育有
三子，原本感情融洽，嗣因上訴人經常出入酒店、理容店等特種營業場所，致信用卡
消費金額遽增，時起爭執。民國八十八年九月十二日晚上十一時許，在高雄市小港區
○○○路三一四巷三之一號住處客廳，復因信用卡消費金額，已累積高達新台幣五十
餘萬元，而發生爭吵。吳淑蕙乃提出離婚及所生三子歸其監護之要求，並指摘上訴人
為「沒有用的男人」。上訴人一時氣憤，自後抱住吳淑蕙，並以左手摀住其口鼻、以
右手勒住其脖子，以阻止吳淑蕙喊叫。吳淑蕙於掙扎反抗時，抓傷上訴人之右手臂、
右肩、左胸及腹部。上訴人竟萌殺人之犯意，以右手持其所有原置於茶几上，長約二
十餘公分之水果刀一把，刺向吳淑蕙心臟附近之左胸，吳淑蕙見狀伸出左手防衛，致
其左上胸部受有刺裂傷一處，長一公分、寬○點三公分、深一公分；左前臂外側刺裂
傷二處，長二點五公分、寬○點五公分、深二公分；及長二點五公分、寬一點五公分
、深三點二公分。吳淑蕙被刺後掙脫逃回臥室，上訴人仍隨後追趕，將之撲倒床上，
並以該水果刀朝吳淑蕙之背部靠近心臟部位，再猛刺一刀，致其左側上背部受有刺裂
傷，長二點二公分、寬一公分、深六公分，深及肺臟，水果刀並因用力過猛，斷成二
截，吳淑蕙痛苦掙扎而翻落床下。上訴人見吳淑蕙停止哀嚎，以為已經死亡，乃持刀
柄至浴室清洗血跡及更衣，再戴上手套取出刀刃，將刀柄、刀刃及其所穿著沾有血跡
之內褲，裝入塑膠袋內，旋穿上長袖上衣、長褲以遮蔽身上抓痕，並將臥室內抽屜、
房屋後側小窗戶打開，及將吳淑蕙內褲褪至臀部，故佈疑陣，佯裝吳淑蕙似遭外人侵
入姦殺。嗣攜帶上開裝有刀柄、刀刃、內褲及手套之塑膠袋，至高雄市小港國小旁垃
圾堆丟棄，而吳淑蕙於八十八年九月十三日凌晨零時許，因背部穿刺傷造成左上肺葉
破裂，大量胸腔內出血，致出血性休克死亡。上訴人於丟棄上開塑膠袋後，駕車前往
高雄市萊因河餐廳用餐，隨即在高雄市區閒逛，至同日凌晨二時三十分許，因顧慮刀
柄可能留有指紋，復返回小港國小取回上開塑膠袋，在車上擦拭刀柄上之指紋後，攜
往高雄市○○○路二六六號路旁丟棄，再於同日凌晨三時十分許返回住處，以電話報
警，表示其妻遭人殺害（此部分是否涉及未指定犯人誣告，與殺人部分無裁判上一罪
關係，不在本件審判範圍）。警方據報前往查證，發覺房屋門鎖、窗戶均未遭破壞，
遂將上訴人帶回高雄市政府警察局小港分局處理，因上訴人無法合理交代其行蹤，且
在其身上發現有可疑傷痕，客觀上認上訴人涉有嫌疑，乃追查其先前所穿著衣服之去
處，及吳淑蕙是否其殺害時，上訴人經其兄長勸導，始自白上情，並帶同警員前往大
業北路二六六號路旁起出前揭已折斷之水果刀等情。係以上開事實，業據上訴人於警
訊時及檢察官偵查中坦承不諱，並有供犯罪所用，於刺殺時因用力過猛，已折斷之水
果刀一把扣案可證。被害人吳淑蕙被刺殺後，受有前揭傷勢，其中左側上背部之刺裂
傷，長二點二公分、寬一公分、深六公分，深及肺臟，造成左上肺葉破裂，大量胸腔
內出血，致出血性休克死亡，亦經台灣高雄地方法院檢察署檢察官督同法醫師相驗屬
實，有勘驗筆錄、驗斷書、相驗屍體證明書及現場照片在卷可稽。警方所採集之證物
，經送請鑑定結果，吳淑蕙之血跡與水果刀、手套、毛巾及上訴人之內褲上所採血跡
，其ＤＮＡ之型別均相符；水果刀上血跡與上訴人內褲上之血跡，其ＤＮＡ型別亦相
符；吳淑蕙之指甲上血跡，且混有被害人及上訴人之ＤＮＡ，有內政部警政署刑事警
察局八十八年十月五日（八八）刑醫字第九四六五七號鑑驗書附卷可憑。參以上訴人
之右手內關節、右肩、左胸、腹部等處有抓傷痕跡，有照片在卷可資佐證，足證係雙
方發生爭執時，遭吳淑蕙抓傷所致。又以扣案之水果刀，其刀柄長十公分，刀刃為鋸
齒狀長十二公分，甚為鋒利，有照片為證，而胸部、背部為人體要害，以銳利之水果
刀猛刺，足斃人命，乃眾所週知之事實。上訴人先持該水果刀猛刺吳淑蕙心臟附近之
左胸，於其負傷逃回臥室時仍不罷休，復隨後追趕將之撲倒床上，再朝其背部靠近心
臟部位猛刺，深及肺臟，水果刀且斷成二截，其用力之猛，顯在取人性命；況吳淑蕙
倒地後，非但未將之送醫，猶故佈疑陣，佯裝係遭外人侵入姦殺，並將涉案證物攜至
他處丟棄，足證確有殺人之犯意。且說明警方據報前往查證，發覺房屋門鎖、窗戶均
未遭破壞，遂將上訴人帶回警局處理，因上訴人無法合理交代其行蹤，且在其身上發
現有可疑傷痕，客觀上認上訴人涉有嫌疑，乃追查其先前所穿著衣服之去處，及吳淑
蕙是否其殺害時，上訴人經其兄長勸導，始自白犯罪，亦據警員蘇錦全、張健生等人
供證在卷。另上訴人於檢察官偵查也承認：「我本來要自首，但沒有勇氣」（見相驗
卷第十頁正面、背面）。因認上訴人確有殺人之犯意及行為，且不合自首之要件，為
其所憑之證據及認定之理由。而以上訴人嗣後否認有殺人故意，辯稱於嚇唬吳淑蕙時
，因不慎致其死亡，嗣打開臥室抽屜係為找尋衣物，將吳淑蕙內褲褪下，是為查看傷
勢，至於後側窗戶已經損壞，非故佈疑陣，伊嗣後有自首云云，乃卸責之詞，不可採
信。證人王瑞峰、潘為治所為證言，無從為上訴人有利之認定。事證已臻明確，上訴
人聲請再傳訊蘇錦全、張健生、沈昌義，已無必要，於理由內詳予指駁及說明。查上
訴人與吳淑蕙為夫妻，係家庭暴力防治法第三條所稱之家庭成員關係，核其所為，係
犯刑法第二百七十一條第一項之殺人罪。因認第一審判決，適用刑法第二百七十一條
第一項、第三十七條第一項、第三十八條第一項第二款，並審酌上訴人與被害人為夫
妻，結縭十餘載，已育有三子，因其出入特種營業場所揮霍無度，非但不知反省檢點
，竟於雙方發生爭執時，妄顧夫妻情義，頓起殺機，持刀追殺，並於犯罪後故佈疑陣
，及於審理時飾詞圖卸，毫無悔意，惟念其於警訊時及偵查中坦承犯行等一切情狀，
量處無期徒刑，並宣告褫奪公權終身；扣案已折斷之水果刀一把，為上訴人所有，供
犯罪所用之物，已據其供明在卷，併予宣告沒收，為無不合，予以維持，駁回上訴人
在第二審之上訴，經核於法尚無違誤。上訴意旨仍執前詞爭辯，否認有殺人犯意，辯
稱合於自首要件云云，對原審取捨證據認定事實之職權行使，及原判決理由已說明之
事項，任意指摘，非有理由，應予駁回。
據上論結，應依刑事訴訟法第三百九十六條第一項，判決如主文。
中      華      民      國    八十九    年      七      月      十三    日
                              最高法院刑事第十二庭
                                  審判長法官  陳  炳  煌
                                        法官  陳  正  庸
                                        法官  陳  世  雄
                                        法官  徐  文  亮
                                        法官  吳  信  銘
      右正本證明與原本無異
                                              書  記  官
中      華      民      國    八十九    年      七      月    十七      日


司法院資訊處製作；財團法人民間司法改革基金會備份。
